【裁判字號】    99,監宣,246
【裁判日期】    990824
【裁判案由】    聲請監護宣告等
【裁判全文】
臺灣高雄地方法院民事裁定             99年度監宣字第246號
聲   請   人  甲  ○
受監護宣告人  乙○○
上列聲請人聲請監護宣告等事件，本院裁定如下：
    主    文
宣告乙○○（男，民國○○年○○月○○日生，身分證統一編號：Ｚ000
000000號）為受監護宣告之人。
選定甲○（女，民國○○年○ 月○○日生，身分證統一編號：Ｚ00000
0000號）為受監護宣告人之監護人。
指定丙○○（男，民國○○年○ 月○○日生，身分證統一編號：Ｚ000
000000號）為會同開具財產清冊之人。
聲請程序費用由受監護宣告人負擔。
    理    由
一、聲請意旨略以：聲請人甲○係乙○○之配偶，乙○○於民國
    98年7 月14日因腦血管意外、腦幹受損，致不能為意思表示
    或受意思表示，或不能辨識其意思表示之效果，爰聲請對乙
    ○○為監護宣告，並聲請法院選定其配偶甲○為監護人，並
    指定丙○○為會同開具財產清冊之人等語。
二、按「對於因精神障礙或其他心智缺陷，致不能為意思表示或
    受意思表示，或不能辨識其意思表示之效果者，法院得因本
    人、配偶、四親等內之親屬、最近一年有同居事實之其他親
    屬、檢察官、主管機關或社會福利機構之聲請，為監護之宣
    告」，98年11月23日修正生效之民法第14條第1 項定有明文
    ；次按「法院為監護之宣告時，應依職權就配偶、四親等內
    之親屬、最近一年有同居事實之其他親屬、主管機關、社會
    福利機構或其他適當之人選定一人或數人為監護人，並同時
    指定會同開具財產清冊之人」，98年11月23日修正生效之民
    法第1111條第1 項亦有明文規定。
三、經查：
  (一)聲請人主張之上開事實，業據其提出高雄市立民生醫院診斷
    證明書、高雄醫院大學附設中和紀念醫院診斷證明書、大千
    醫院診斷證明書、甲○身份證件、乙○○身份證件及殘障手
    冊、病症暨失能診斷證明書（附巴氏量表）、戶籍謄本等件
    為證，並經本院於99年8 月16日於鑑定人黃文翔醫生（現為
    屏安精神科專科醫院院長）面前訊問乙○○，法官當場點呼
    乙○○姓名三次，有反應，瞭解語言之意義，對語言會對應
    ，但因氣切無法言語，使用鼻胃管餵食、包尿布，四肢會有
    反應。且經鑑定人醫師黃文翔認為：病患因頭部外傷，引起
    顱骨破裂，導致顱內出血，目前認為功能嚴重受損，長短期
    記憶能力受損，接受意思及表達能力也明顯受損，生活無法
    自理，目前已無行為能力，屬因精神障礙併其他心智缺陷，
    致其意思表示或受意思表示或辨識其意思表示效果之能力顯
    有不足，建議作監護宣告等語（見本院99年8 月16日之勘驗
    筆錄）。綜合上情，堪認乙○○已因精神障礙併其他心智缺
    陷，致其意思表示或受意思表示或辨識其意思表示效果之能
    力顯有不足，惟為保護其權益，爰准聲請人之聲請，依法宣
    告乙○○為受監護宣告之人。
  (二)又聲請人主張由其擔任乙○○之監護人乙節，查聲請人為乙
    ○○之配偶，瞭解其財務狀況，且現由聲請人負責照顧乙○
    ○之日常生活起居，由其擔任乙○○之監護人，尚符合其最
    佳利益，爰選定聲請人甲○為乙○○之監護人，其應負責護
    養、照顧及妥善治療乙○○身體及生活，並依民法第1112條
    之規定，其於執行有關受監護人之生活、護養療治及財產管
    理之職務時，應尊重受監護人之意思，並考量其身心狀態與
    生活狀況。
  (三)另聲請人聲請由丙○○擔任會同開具財產清冊之人乙節，查
    丙○○為成年人，且為乙○○之長子，亦瞭解乙○○之財務
    狀況，於99年8 月16日勘驗筆錄中亦簽名表示同意擔任會同
    開具財產清冊之人，本院認由其擔任會同開具財產清冊之人
    ，尚無不當，爰依上揭法條規定，指定丙○○擔任會同開具
    財產清冊之人。
四、又依民法第1113條準用同法第1099條、1099條之1 之規定，
    於監護開始時，監護人對於受監護宣告人乙○○中之財產，
    應會同丙○○，於2 個月內開具財產清冊並陳報法院，於完
    成並陳報法院前，監護人對於受監護人之財產，僅得為管理
    上必要之行為，附此敘明。
五、依民事訴訟法第608條第1項，裁定如主文。
中    華    民    國    99    年    8    月     24    日
                        家事法庭法  官  劉建利
正本係照原本作成。
本件不得抗告（主文第一項依法不得抗告；第二、三項亦經當事
人捨棄抗告，亦不得抗告）。
中    華    民    國    99    年    8     月    24    日
                                書記官  張金蘭

司法院資訊處製作；財團法人民間司法改革基金會備份。
